
```{r }
library(ggbeeswarm)
library(sos)
library(gridExtra)  
library(reshape2)
library(modeest)
library(magrittr)
library(MASS)
library(ggplot2)
library(GGally)
library(plyr)
library(moments)
library(knitr)
library(fmsb)
library(GGally)
library(dplyr)
library(ggplot2)
library(readxl)
library(ggforce)
library(tidyverse)
library(kableExtra)
library(corrplot)
library(ggpubr)

#knitr::spin("TP1.R")

recepcionistas <- read_excel("recepcionistas.xls")
recepcionistas

colnames(recepcionistas) <- c("candidatos","cord.juez1","pres.juez1","idiom.juez1","cord.juez2","pres.juez2","idiom.juez2")
recepcionistas

```

EJERCICIO 1
(a) Calcule en promedio por juez de cada una de las aspirantes. Cual le parece que seleccionaria cada uno de ellos? Existe coincidencia?

```{r }
#separamos  las puntuaciones por juez

juez1=recepcionistas[,2:4]
juez1
juez2=recepcionistas[,5:7]
juez2

#calculamos los promedios por candidato para cada juez
promedio_juez1=apply(juez1,1,mean)
promedio_juez1
promedio_juez2=apply(juez2,1,mean)
promedio_juez2

#buscamos el máximo promedio por juez y vemos a quien corresponde
cand=recepcionistas%>%dplyr::select(candidatos)%>%unlist()
max_j1=cand[which.max(prom_j1)]
max_j1
max_j2=cand[which.max(prom_j2)]
max_j2
```

El juez 1 seleccionaria a Mariana y el juez 2 a Maia. Hay coincidencia de promedios con Sabrina entre los dos jueces.

(b) Calcule el promedio de cada una de las aspirantes tomando en cuenta todos los rubros y ambos jueces.

```{r }
promedio_ambos_jueces <- rowMeans(recepcionistas[,2:7])
promedio_ambos_jueces

puntuaciones=select(recepcionistas,cord.juez1:idiom.juez2)
promxcand=data.frame("Candidatos"=cand,"Promedio"=apply(puntuaciones,1,mean))
rownames(promxcand)<-NULL
promxcand

```

(c) Transformar las puntuaciones observadas de modo tal que cada una de las seis variables tenga media 0 y dispersi?n 1. ?Cual seria el objetivo de esta transformacion?

```{r }
standar1 <- data.frame(scale(recepcionistas[,2:7]))
standar1
```

El objetivo de la transformacion es para que se pueda hacer una comparacion entre categorias.
(d) Transformar las puntuaciones de modo tal que cada candidata tenga para cada juez media 0 y dispersion 1. Cual seria el objetivo de esta transformacion?

```{r }
standarjuez1 <- data.frame(scale(juez1,center=TRUE,scale=TRUE))
standarjuez1

standarjuez2 <-data.frame(scale(juez2,center=TRUE,scale=TRUE))
standarjuez2

standardall <-data.frame(cand,standarjuez1,standarjuez2)
standardall
```

(e) Grafique los perfiles multivariados de cada una de las candidatas para ambas transformaciones. ?Que observa?

```{r }
plot(standarjuez1)

plot(standarjuez2)

ggparcoord(standardall, columns = (2:7),groupColumn = "cand",showPoints = T) 
```

EJERCICIO 2

```{r }
internet <- read_excel("Internet2013.xls")
```

(a) Clasificar las variables de la base. Para las variables numericas construir un grafico de coordenadas paralelas.

```{r }
str(internet)

internet_numericas <- internet[,c(2,3,5,7,8,9,10)]
internet_numericas

ggparcoord(internet_numericas, columns = c(2:7),groupColumn="Nacionalidad",showPoints=TRUE) 
```

(b) Construir la tabla de frecuencias de la variable sexo. ?Hay algun valor que llame la atencion? ?Que tipo de error considera que es?

```{r }
internet$Sexo=factor(internet$Sexo,levels=c(0,1,2),labels=c("Indef","Masculino","Femenino"))

freq_sexo <- table(internet$Sexo)
freq_sexo

barplot(freq_sexo)
```

Llama la atencion que hay 1 valor como 0. Es un error de tipeo.
(c) Ordenar los datos por la variable Edad. ?Encontro algun valor extranio? ?Qu? tipo de error puede ser? Construir la tabla de frecuencias de la variable Sitio.
?Encuentra algun valor que le llame la atencion? ?Qu? tipo de error puede ser?

```{r }
edad_sort <- sort(internet$Edad)
edad_sort
barplot(edad_sort)
```

Se encontro una edad negativa. Es un error de tipeo.

```{r }
freq_sitio <- table(internet$Sitio)
barplot(freq_sitio)
```

8 y 28 no estan clasificados como tipos de sitio. Es un error de tipeo en los datos.
(d) Proceda de forma similar para las variables Temperatura, Autos y Cigarrillos.

```{r }
freq_temp <- table(internet$Temperatura)
barplot(freq_temp)

freq_autos <- table(internet$Autos)
barplot(freq_autos)

freq_ciga <- table(internet$Cigarrillos)
barplot(freq_ciga)
```

(e) Elimine de la base los valores que no son posibles y que seguramente corresponde a un error de tipeo. 
Detalle valores/registros que le hayan llamado la atenci?n pero no deban ser eliminados necesariamente.

```{r }
internet2 <- internet[!(internet$Sexo == "0" | internet$Edad < 0 | internet$Sitio == "8"| internet$Sitio == "28" | internet$Edad > 100),]
```

(f) ?Para cu?les de las variables tiene sentido calcular la media? ?Y la mediana?
Se deberia usar la media cuando los valores tienen una distribucion simetrica y la mediana cuando no lo son. 
Tambien se puede usar la mediana cuando hay outliers que distorsionan la media.
En nuestro caso tiene sentido calcular la media para: Temperatura, Autos
y la mediana para: Cigarillo, Edad

```{r }
boxplot(internet2[,3:10])
```

(h) Calcular la desviacion intercuartil y detectar presencia de valores salvajes () moderados y severos.

```{r }
iqr <-  sapply(internet2[,3:10],IQR)
iqr
```

EJERCICIO 3. Graficos univariados y multivariados (Datos: Gorriones.xls)

```{r }
gorriones <- read_excel("gorriones.xlsx")
gorriones
```

(a) Indicar en cada caso de que tipo de variable se trata.

```{r }
str(gorriones)
 #' pajaro    : ordinal
 #' largototal: cuantitativa discreta
 #' extension : cuantitativa discreta
 #' cabeza    : cuantitativa continua
 #' humero    : cuantitativa continua
 #' esternon  : cuantitativa continua
 #' sobrevida : Categorica binaria o logica
 #' 
gorriones$sobrevida <- factor(gorriones$sobrevida,labels=c("Muerto","Vivo"))

gorriones
```

(b) Confeccionar un informe para cada variable( univariado).
Media, Mediana, Cuartiles

```{r }
summary(gorriones)
```

Desvio estandar

```{r }
st_dev <- sapply(gorriones[,2:6],sd)
st_dev
```

Rango intercuartilico

```{r }
iqr2 <-  sapply(gorriones[,2:6],IQR)
iqr2
```

Coeficiente de Variacion

```{r }
cv_fun <- function(x) {
  sd(x)/mean(x)*100
}
cv <-  sapply(gorriones[,2:6],cv_fun)
cv

cv_l <- lapply(gorriones[,2:6],cv_fun)
cv_l

mad_gorriones <- sapply(gorriones[,2:6],mad)
mad_gorriones

skew <- sapply(gorriones[,2:6],skewness)
skew

kurt <- sapply(gorriones[,2:6],kurtosis)
kurt
```

(c) Realizar en el caso que corresponda un histograma. Ensayar el numero de intervalos que conviene en cada variable, 
indicar si utiliza algun criterio
Para el numero de intervalos tomamos la propuesta de Freedman y Diaconis en ggplot2 se tiene que calcular manual 
pero en la libreria normal se puede usar hist(,breaks="FD")

```{r }
hist_normal <- hist(gorriones$largototal,breaks="FD")
hist_normal

bw <-function(x) {2 * IQR(x) / length(x)^(1/3)}

hist_1_ggplot <- ggplot() + geom_histogram(aes(x=gorriones$largototal,fill=factor(gorriones$sobrevida)),binwidth=bw,alpha=0.5)
hist_1_ggplot

hist_1_ggplot <- ggplot() + geom_histogram(aes(x=gorriones$cabeza,fill=factor(gorriones$sobrevida)),binwidth=bw,alpha=0.5)
hist_1_ggplot

hist_2_ggplot <- ggplot() + geom_histogram(aes(gorriones$humero,fill=factor(gorriones$sobrevida)),binwidth=bw,alpha=0.5)
hist_2_ggplot
                                             
hist_3_ggplot <- ggplot() + geom_histogram(aes(gorriones$esternon,fill=factor(gorriones$sobrevida)),binwidth=bw,alpha=0.5)
hist_3_ggplot                                             
                                             
grid.arrange(hist_1_ggplot,hist_2_ggplot,hist_3_ggplot, ncol = 3)                                              
```

(d) Realizar un boxplot comparativo para cada una de estas variables particionando por el grupo definido por la supervivencia. ?Le parece que
alguna de estas variables est? relacionada con la supervivencia, es decir que toma valores muy distintos en ambos grupos?
Analizar en todos los casos la presencia de outliers.

```{r }
box_1 <- boxplot(gorriones[,2:3],notch=TRUE)
box_2 <- boxplot(gorriones[,4:6],notch=TRUE,main="Box 2")
box_all <- boxplot(gorriones[,2:7],notch=TRUE)
box_surv <- boxplot(gorriones[,4:7],notch=TRUE)

gg1 <- ggplot(gorriones, aes(x=sobrevida,y=cabeza,fill=sobrevida)) + geom_boxplot()
gg1

gg2 <- ggplot(gorriones, aes(x=sobrevida,y=humero,fill=sobrevida)) + geom_boxplot()
gg2

gg3 <- ggplot(gorriones, aes(x=sobrevida,y=esternon,fill=sobrevida)) + geom_boxplot()
gg3

gg4 <- ggplot(gorriones, aes(x=sobrevida,y=largototal,fill=sobrevida)) + geom_boxplot()
gg4

grid.arrange(gg1,gg2, ncol = 2)
grid.arrange(gg3,gg4, ncol = 2)

```

1. How do the median values compare? We can compare the vertical line in each box to determine which dataset has a higher median value.
En este caso se ve una leve diferencia en supervivencia si se compara esta variable con cabeza y esternon. Esto esta indicando que los gorriones 
con cabeza y esternon mas grande sobreviven menos.
2. How does the dispersion compare? We can compare the length of each box 
(which represents the distance between Q1 and Q3 - the interquartile range) to determine which dataset is more spread out.
Para el boxplot que compara supervivencia con humero se ve que hay mas dispersion de los datos de los gorriones muertos que los vivos
3. How does the skewness compare? The closer the vertical line is to Q1, 
the more positively skewed the dataset. The closer the vertical line is to Q3, the more negatively skewed the dataset.
Se puede ver que para cabeza los datos estan casi normalmente distribuidos. Para los de humero hay asimetria negativa y para los de esternon asimetria positiva.
4. Are outliers present? In box plots, outliers are typically represented by tiny 
that extend beyond either whisker. An observation is defined to be an outlier if it meets one of the following criteria:
An observation is less than Q1 - 1.5*IQR
An observation is greater than Q3 + 1.5*IQR
Se visualiza un outlier en el boxplot que compara supervivencia con humero
(e) Construir graficos bivariados para las todas las variables, particionando por el grupo de supervivencia (un color para cada grupo).
Observa alguna regularidad que pueda explicar la supervivencia?

```{r }
variables <- gorriones[,2:6]
pairplot <- pairs(gorriones[,2:6],col=gorriones$sobrevida)
```

(f) Construir la matriz de diagramas de dispersion. Considera que algun par de estas medidas estan relacionadas? 
Estudiar si la asociacion de algunas de estas medidas es diferente en alguno de los grupos.

```{r }
pairplot2 <- ggpairs(gorriones[,2:7],aes(color=sobrevida))
pairplot2
```

EJERCICIO 4 - Base de datos razaperros

```{r }
perros <- read_excel("razaperros.xls")
perros

perros_df <- data.frame(perros)
perros_df
```

(a) Realizar un grafico de estrellas por raza (utilizando las variables tamano, peso, velocidad, inteligencia y afectividad.

```{r }
var <- perros_df[2:6]
var
razas <- perros_df[1]
razas

stars(var,full=T,draw.segments = T,len=.7,labels=razas[1:26,])
```

(b) Idem por funcion.

```{r }
funcion <- perros_df[8]
funcion

starfuncion <- stars(funcion,full=T,draw.segments = T,len=.7,labels=razas[1:26,])
```

(c) Idem por agresividad.

```{r }
agresividad <- perros_df[7]
staragre <- stars(agresividad,full=T,draw.segments = T,frame.plot=T,len=.7,labels=razas[1:26,])
```

(d) En el primer grafico se observan estrellas similares. Le parece que las razas son parecidas?
Que tengan la estrella identica puede indicar que sean similares. Pero no se debiaria usar solo este analisis para hacer esa conclusion.
EJERCICIO 5 - Matriz de covarianzas

```{r }
gorriones <- read_excel("gorriones.xlsx")
```

(a) Dimensión de la base de datos (n= número de observaciones, p= cantidad de variables observadas sobre cada individuo).

```{r }
print(paste("El dataset contiene ", toString(dim(gorriones)[1]), " observaciones"))
print(paste("El dataset contiene ", toString(dim(gorriones)[2]-1), " variables"))
```

(b) Hallar el vector de medias, la matriz de varianzas y covarianzas y la matriz de correlaciones. 
¿Qué características tienen estas matrices?

```{r }
print("vector de medias")
sapply(gorriones[,2:7], mean)

print("matriz de varianzas y covarianzas")
print("resulta ser simetrica y su diagonal principal esta formada por las varianzas muestrales de cada una de las variables observadas; mientra que fuera de su diagonal, se encuentran las covarianzas muestrales de cada par de variables.")
var(gorriones[,2:7])

print("matriz de correlaciones")
print("contiene los coeficientes de correlacion lineal es una medida de asociacion lineal para las variables, definida como la covarianza de los datos estandarizados.")
print("la matriz resulta muy util para detectar la existencia de releaciones lineales entre las variables.")
round(cor(gorriones[,2:7]),2)
```

(c) Explicar que representa el elemento m11 de la matriz de varianzas y co-varianzas, ídem para el elemento m31.

```{r }
print("m11 es la varianza muestral de la variable largototal")
print("m31 es la cocovarianza muestral entre cabeza y largototal")
```

(d) Explicar que representa el elemento m22 de la matriz de correlaciones, ídem para el elemento m13.

```{r }
print("m22 representa la correlacion entre extension sobre si misma, que no es mas que la identidad")
print("m13 representa la correlacion entre el largo total y la cabeza. Puede decirse que existe una correlacion positiva entre ambas variables")
```

(e) Relacionar los elementos m21, m11 y m22 de la matriz de varianzas y covarianzas con el elemento m12 de la matriz de correlaciones.
(f) Hallar una nueva variable e incorporarla en la base de Gorriones: Diferencia entre el largo total y el largo del húmero. Llamémosla: Diferencia de Largos.

```{r }
gorriones <- gorriones %>%
  mutate (diferencia_de_largos = largototal-humero)
```

(g) Calcular nuevamente el vector de medias y las matrices de varianzas y covarianzas y la matriz de correlaciones de la nueva base de datos. 
Relacionar el nuevo vector de medias con el anterior.

```{r }
sapply(gorriones[,2:8], mean)
print("el nuevo vector de medias tendra un valor adicional que representa la media de la nueva variable, resto de los valores se mantienen iguales")

var(gorriones[,2:8])
round(cor(gorriones[,2:8]),2)
```

(h) Hallar la traza de las cuatro matrices. Explicar el significado de cada uno de los resultados. ¿Qué traza/s no aumentan al aumentar una variable? Explique.

```{r }
sum(diag(var(gorriones[,2:7]))) 
print("es la suma de las varianzas muestrales de las 7 variables originales")

sum(diag(cor(gorriones[,2:7]))) 
print("es la cantidad de variables en originales")

sum(diag(var(gorriones[,2:8]))) 
print("es la suma de las varianzas muestrales de las 7 variables originales mas la variable adicionada")

sum(diag(cor(gorriones[,2:8]))) 
print("es la cantidad de variables en originales mas la adicionada")

print("la traza de la matriz de correlacion es independiente del cambio de los valores de las variables")
```

EJERCICIO 6 - Propiedades de la matriz de Covarianzas

```{r }
recepcionistas <- read_excel("recepcionistas.xls")
```

(a) Calcular el vector de medias e interpretar los valores.

```{r }
sapply(recepcionistas[,2:7], mean)
print("cada elemento del vector de matrices representa el promedio de la i-esima variable observada")
```

(b) Hallar las matrices de varianzas y covarianzas y de correlaciones para la submatriz de puntuaciones del primer juez, ídem para el segundo juez. Ídem para el conjunto total.

```{r }
var(recepcionistas[,2:4])
round(cor(recepcionistas[,2:4]),2)

var(recepcionistas[,5:7])
round(cor(recepcionistas[,5:7]),2)

var(recepcionistas[,2:7])
round(cor(recepcionistas[,2:7]),2)
```

(c) ¿Se puede decir que la suma de las dos primeras submatrices darán como resultado la matriz del grupo total? 
Si no es así por favor explique por qué no.

```{r }
print("la suma de las submatrices de varianzas y covarianzas no tienen como resultado la matriz total. El resultado de la suma es una matriz de orden 3, mientras que la total es de orden 6.")
```

(d) ¿Se cumple esta relación para las trazas? y para el vector de medias? y para los vectores de medianas?

```{r }
sum(diag(var(recepcionistas[,2:4]))) + sum(diag(var(recepcionistas[,5:7])))
sum(diag(var(recepcionistas[,2:7]))) 
print("si, la suma de las trazas de las submatrices es igual a la traza de la matriz total")


sum(sapply(recepcionistas[,2:4], mean)) + sum(sapply(recepcionistas[,5:7], mean))
sum(sapply(recepcionistas[,2:7], mean))
print("si, la suma de los valores del vector de medias de las submatrices es igual a la suma de los valores del vector de medias de la matriz total")

sum(sapply(recepcionistas[,2:4], median)) + sum(sapply(recepcionistas[,5:7], median))
sum(sapply(recepcionistas[,2:7], median))
print("si, la suma de los valores del vector de medianas de las submatrices es igual a la suma de los valores del vector de medianas de la matriz total")
```

