---
title: "Trabajo Práctico I AID-2022"
author: "Debora"
date: "2022-10-25"
output:
  rmdformats::readthedown:
    toc: 6
    self_contained: true
    thumbnails: true
    lightbox: true
    gallery: false
    highlight: tango
editor_options:
  markdown:
    wrap: 72
---

```{r setup, warning=FALSE, cache=FALSE, message=FALSE,include=FALSE}
knitr::opts_chunk$set(echo = TRUE)
```

# Ejercicio 1

Seis candidatas son evaluadas para el puesto de recepcionista en una
empresa, para ello pasan por dos entrevistas. En la primera las evalúa
el responsable de recursos humanos de la empresa (juez 1) y en la
segunda el responsable del área de la cual van a depender (juez 2). La
asignación de puntajes es en cordialidad, presencia y manejo de idiomas.
Los puntajes asignados independientemente por estos jueces se encuentran
en el archivo recepcionistas.xls.

```{r,warnings=FALSE,cache=FALSE,message=FALSE}
#Cargamos las librerías
library(readxl)#lectura
library(dplyr) #manipulacion de datos
library(kableExtra) #tablas
library(ggplot2) #graficos
library(tidyverse) #manipulacion de datos
library(ggpubr) #para juntar
library(ggforce) # grafico de violin y jitter
library(GGally) # ggpairs
library(corrplot) # para correlogramas
```

-   

    (a) Calcule en promedio por juez de cada una de las aspirantes.
        ¿Cuál le parece que seleccionaría cada uno de ellos? ¿Existe
        coincidencia?

```{r}
#leemos los datos
recepcionistas <- read_excel("C:/Users/Debora/Dropbox/AustralPosgrado/DataScience/Datos/recepcionistas.xls")
recepcionistas

```

```{r}
#separamos  las puntuaciones por juez
juez1=recepcionistas[,2:4]
juez2=recepcionistas[,5:7]
```

```{r}
#calculamos los promedios por candidato para cada juez
prom_j1=apply(juez1,1,mean)
prom_j2=apply(juez2,1,mean)
#buscamos el máximo promedio por juez y vemos a quien corresponde
cand=recepcionistas%>%dplyr::select(candidatos)%>%unlist()
max_j1=cand[which.max(prom_j1)]
max_j1
max_j2=cand[which.max(prom_j2)]
max_j2
#coinciden los máximos?
```

-   

    (b) Calcule el promedio de cada una de las aspirantes tomando en
        cuenta todos los rubros y ambos jueces.

```{r}
puntuaciones=select(recepcionistas,cord.juez1:idiom.juez2)
promxcand=data.frame("Cand"=cand,"Prom"=round(apply(puntuaciones,1,mean),2))
rownames(promxcand)<-NULL
promxcand
```

-   

    (c) Transformar las puntuaciones observadas de modo tal que cada una
        de las seis variables tenga media 0 y dispersión 1. ¿Cuál sería
        el objetivo de esta transformación?

```{r}
#estandarizamos por columna
punt_stand=data.frame(puntuaciones%>%scale())
punt_stand
#queremos hacer comparables las diferentes puntuaciones
```

-   

    (d) Transformar las puntuaciones de modo tal que cada candidata
        tenga para cada juez media 0 y dispersión 1. ¿Cuál sería el
        objetivo de esta transformación?

```{r}
sal2=data.frame(cand,t(t(juez1)%>%scale()%>%round(2)))
rownames(sal2)<-NULL
sal2 %>%
  kbl(caption = "Puntuaciones Estandarizadas Juez 1") %>%
  kable_classic(full_width = F, html_font = "Cambria")

sal3=data.frame(cand,t(t(juez2)%>%scale()%>%round(2)))
rownames(sal3)<-NULL
sal3 %>%
  kbl(caption = "Puntuaciones Estandarizadas Juez 2") %>%
  kable_classic(full_width = F, html_font = "Cambria")
```

-   

    (e) Grafique los perfiles multivariados de cada una de las
        candidatas para ambas transformaciones. ¿Qué observa?

```{r}
#damos nueva forma a los datos del juez 1
dj1= gather(sal2, key="rubro", value="valor", cord.juez1:idiom.juez1)
dj1
RUBRO=as.factor(dj1$rubro)
Candi=as.factor(dj1$cand)
plot1=ggplot(dj1,aes(x=RUBRO,y=valor))+geom_line(aes(x=RUBRO,y=valor,group =Candi,color=Candi))+ labs(title = "juez 1") +
    theme(axis.text.x  = element_text(angle=90))
#damos nueva forma a los datos del juez 2
dj2= gather(sal3, key="rubro", value="valor", cord.juez2:idiom.juez2)
dj2
Rubro=as.factor(dj2$rubro)
Candi=as.factor(dj2$cand)
plot2=ggplot(dj2,aes(x=Rubro,y=valor))+geom_line(aes(x=Rubro,y=valor,group =Candi,color=Candi))+ labs(title = "juez 2")+theme(axis.text.x  = element_text(angle=90))
ggarrange(plot1,plot2)
```

# Ejercicio 2

(a) Clasificar las variables de la base. Para las variables numéricas
    construir un gráfico de coordenadas paralelas

**Nacionalidad** Categórica

**Edad**: continua discretizada

**Sexo**: categórica

**Estatura**: cuantitativa continua

**Sitio**: categórica

**Uso**: cuantitativa continua

**Temperatura**: cuantitativa continua

**Autos**: cuantitativa discreta

**Cigarrillos**: cuantitativa discreta

```{r}
internet <- read_excel("C:/Users/Debora/Dropbox/AustralPosgrado/DataScience/Datos/Internet2017.xls")

grafica <- ggparcoord(internet, columns=c(3,5,7:10), groupColumn="Nacionalidad")
grafica+theme_bw()

grafica1 <- ggparcoord(internet, columns=c(3,5,7:10), groupColumn="Uso")

grafica1+theme_bw()
```

## Esta gráfica no es adecuada para visualizar tantos individuos y conviene cuando los datos están agrupados.

(b) Construir la tabla de frecuencias de la variable sexo. ¿Hay algún
    valor que llame la atención? ¿Qué tipo de error considera que es?

```{r}
internet%>%dplyr::select(Sexo)%>%table()
```

[aparece un valor 0, aparenta ser un error de tipeo]{style="color:blue"}

(c) Ordenar los datos por la variable Edad. ¿Encontró algún valor
    extraño? ¿Qué tipo de error puede ser?

```{r}
internet%>%dplyr::select(Edad)%>%arrange(-Edad) 
internet%>%dplyr::select(Edad)%>%summary()
```

[Aparecen valores negativos y una edad de 280 años.]{style="color:red"}

Construir la tabla de frecuencias de la variable Sitio. ¿Encuentra algún
valor que le llame la atención? ¿Qué tipo de error puede ser?

```{r}
internet%>%dplyr::select(Sitio)%>%table()
```

**Los sitios 8 y 28 no existen, debe ser un error de carga o tipeo.**

(d) Proceda de forma similar para las variables Temperatura, Autos y
    Cigarrillos.

```{r}
internet%>%dplyr::select(Cigarrillos)%>%arrange(-Cigarrillos)
internet%>%dplyr::select(Cigarrillos)%>%summary()
```

**Llama la atención el 100**.

```{r}
internet%>%dplyr::select(Autos)%>%arrange(-Autos)

```

**EL 2680 aparenta ser un error de tipeo**.

```{r}
internet%>%dplyr::select(Temperatura)%>%arrange(-Temperatura)

```

**El 131 y el 94 parecen ser errores de carga**.

(e) Elimine de la base los valores que no son posibles y que seguramente
    corresponde a un error de tipeo. Detalle valores/registros que le
    hayan llamado la atención pero no deban ser eliminados
    necesariamente.

```{r}
intTem<-internet%>%dplyr::select(Temperatura)%>%mutate(temperatura=ifelse(Temperatura>40,NA,Temperatura))

intAut<-internet%>%dplyr::select(Autos)%>%mutate(autos=ifelse(Autos>200|Autos<0,NA,Autos)) 

intEd<-internet %>%dplyr::select(Edad)%>%mutate(edad=ifelse(Edad>100|Edad<5,NA,Edad))

intUso<-internet%>%dplyr::select(Uso)%>%mutate(uso=ifelse(Uso<0,NA,Uso))

intSit<-internet%>%dplyr::select(Sitio)%>%mutate(sitio=ifelse(Sitio>7,NA,Sitio))

```

(f) ¿Para cuáles de las variables tiene sentido calcular la media? ¿Y la
    mediana?

[Media para las cuantitativas solamente y mediana para las ordinales o
cuantitativas.]{style="color:blue"}

```{r}
intEd%>%summarise(Media=mean(edad,na.rm=TRUE),Mediana=median(edad,na.rm=TRUE))
```

**son valores similares, no impresiona asimetría**.

```{r}
intAut%>%summarise(Media=mean(autos,na.rm=TRUE),Mediana=median(autos,na.rm=TRUE))
```

**no hay asimetría aparentemente.**

```{r}
intUso%>%summarise(Media=mean(uso,na.rm=TRUE),Mediana=median(uso,na.rm=TRUE))
```

**Acá se observa asimetría por la derecha, la media es muy superior a la
mediana**.

```{r}
intTem%>%summarise(Media=mean(temperatura,na.rm=TRUE),Mediana=median(temperatura,na.rm=TRUE))

```

**no se aprecia asimetría en esta variable** .

(g) ¿Cuáles de las variables le parecen simétricas a partir de estos
    resúmenes? Confirme estas observaciones mediante un boxplot.

```{r,warning=FALSE,cache=FALSE,message=FALSE}
intTem%>%ggplot()+geom_boxplot(aes(y=temperatura),fill="aquamarine3")+theme_bw()
```

**se aprecia la presencia de un outlier alto**.

```{r,warning=FALSE,cache=FALSE,message=FALSE}
intUso%>%ggplot()+geom_boxplot(aes(y=uso),fill="coral3")+theme_bw()
```

**En este caso hay muchos valores atípicos altos**.

(h) Calcular la desviación intercuartil y detectar presencia de valores salvajes moderados y severos.

```{r,warning=FALSE,cache=FALSE,message=FALSE}

Q1_uso<-summary(intUso$uso)[2]
Q3_uso<-summary(intUso$uso)[5]
DI_uso=Q3_uso-Q1_uso
VAI_uso<-Q1_uso-1.5*DI_uso
VAS_uso<-Q3_uso+1.5*DI_uso
VLS_uso<-Q3_uso+3*DI_uso
VLI_uso<-Q1_uso-3*DI_uso
rbind(DI_uso,VAS_uso,VAI_uso,VLI_uso,VLS_uso)


which(intUso$uso>VAS_uso)
which(intUso$uso<VAI_uso)

which(intUso$uso>VAS_uso&intUso$uso>VLS_uso)
which(intUso$uso<VAI_uso&intUso$uso<VLI_uso)
```

# Ejercicio 3

## Gráficos univariados y multivariados

### (Datos: Gorriones.xls)

Base de datos: Se han registrado para 49 gorriones las siguientes
variables zoo-métricas: - a) Largo total - b) Extensión alar - c) Largo
del pico y cabeza - d) Largo del húmero - e) Largo de la quilla del
esternón - f) Sobrevida (1) Si, (-1) No

-   a Indicar en cada caso de que tipo de variable se trata.

```{r}
# leemos la base de datos
gorriones <- read_excel("C:/Users/Debora/Dropbox/CristinaBrio/gorriones.xlsx")
gorriones
```

Largototal, extension, cabeza, humero, esternon son variables continuas
(mediciones) por su parte sobrevida es categórica (la vamos a considerar
un factor).

-   b Confeccionar un informe para cada variable( univariado).

```{r}
gorriones%>%str() # nos muestra que hay en cada variable
gorriones%>%glimpse() # nos muestra como esta almacenada cada variable
gorriones %>%select(largototal:esternon) %>% summary() # nos hace un resumen para cada variable
sobrev=as.factor(gorriones$sobrevida)
```

-   c Realizar en el caso que corresponda un histograma. Ensayar el
    número de intervalos que conviene en cada variable, indicar si
    utiliza algún criterio.

```{r}
ggplot(gorriones) + 
  geom_histogram(bins = 10, aes(x = largototal, fill = factor(sobrevida)), color = 'black') + facet_grid(sobrevida~., scales = 'free') +
  xlab("largo total") + 
  ylab("Frecuencia") + 
  ggtitle("Distribución de la variable Largo Total para los distintos Sobrevida") +
  theme_minimal()
```

```{r}
ggplot(gorriones) + 
  geom_density( aes(x = cabeza, fill = factor(sobrevida)), color = 'black') + facet_grid(sobrevida~., scales = 'free') +
  xlab("cabeza") + xlim(c(30,35))+ 
  ylab("Frecuencia") + 
  ggtitle("Distribución de la variable Cabeza para los distintos Sobrevida") +
  theme_minimal()
```

(d) Realizar un boxplot comparativo para cada una de estas variables
    particionando por el grupo definido por la supervivencia. ¿Le parece
    que alguna de estas variables está relacionada con la supervivencia,
    es decir que toma valores muy distintos en ambos grupos? Analizar en
    todos los casos la presencia de outliers.

```{r}
ggplot(gorriones,aes(x=sobrev,y=largototal,fill=sobrev))+geom_boxplot(notch=TRUE)+
  scale_fill_manual(values=c("#FE2E2E","#819FF7")) +# cambiamos los colores
  xlab("Sobrevida")+ylab("Largo Total")
```

```{r}
gorriones %>% ggplot(aes(x = sobrev, 
             y = cabeza)) +
  geom_violin(trim = FALSE, aes(color = sobrev)) +
  stat_summary(fun.data = "mean_sdl",  
               fun.args = list(mult = 1), 
               geom = "pointrange", 
               color = "black") +
  scale_color_manual(values = c("#00AFBB", "#E7B800"))
```

```{r}

gorriones %>% 
   ggplot(aes(x = sobrev, 
             y = humero)) +
  geom_violin(aes(fill = sobrev), trim = FALSE) + 
  geom_boxplot(width = 0.15)+
  scale_fill_manual(values = c( "#FC4E07","brown")) +
  theme(legend.position = "none")
```

```{r}
gorriones %>% 
    ggplot(aes(x = sobrev, 
             y = esternon)) +
  geom_sina(aes(color = sobrev), size = 2)+
  scale_color_manual(values = c( "purple", "#FC4E07")) +
  theme(legend.position = "none")
```

```{r}
g2 <- gorriones %>%
  ggplot(aes(x=sobrev, y=extension, fill=sobrev)) + 
    geom_violin() +
    theme(
      legend.position="none",
      plot.title = element_text(size=10, # tamaño
                                hjust = 0.5, # centrado
                                face="bold", # estilo
                                color = "black")
  ) +ylim(c(220,260))+
  labs( x="sobrevida", y="Extensión", 
        title="Distribución de Extensión  por Supervivencia")+geom_boxplot(width = 0.3,fill="white")
g2
```

(e) Construir gráficos bivariados para las todas las variables,
    particionando por el grupo de supervivencia (un color para cada
    grupo). ¿Observa alguna regularidad que pueda explicar la
    supervivencia?

```{r}
gorr=gorriones%>%select(largototal:esternon)
sobrev=factor(gorriones$sobrevida)
ggpairs(gorr, aes(color=sobrev),
        upper = list(continuous = "density", combo = "box_no_facet"),
        lower = list(continuous = "points" , combo ="dot_no_facet"))+
  theme_bw()
```

(f) Construir la matriz de diagramas de dispersión. ¿Considera que algún
    par de estas medidas están relacionadas? Estudiar si la asociación
    de algunas de estas medidas es diferente en alguno de los grupos

```{r}
M= cor(gorr)
corrplot.mixed(M, upper = "pie",     
         lower = "ellipse")
```

# Ejercicio 5

## Matriz de covarianzas: (Datos Gorriones.xls)

### Para esta base de datos, interesa:

   

    (a) Dimensión de la base de datos (n= número de observaciones, p=
        cantidad de variables observadas sobre cada individuo).

```{r}
gorriones
dim(gorriones) # la dimensión dice 7 columnas pero son 6 variables y 49 registros
#la primer columna corresponde a el orden del registro
```

-   

    (b) Hallar el vector de medias, la matriz de varianzas y covarianzas
        y la matriz de correlaciones. ¿Qué características tienen estas
        matrices?

```{r}
gorr=gorriones%>%dplyr::select(largototal:esternon)
vector_medias=apply(gorr,2,mean)
vector_medias
```

```{r}
matriz_covarianzas=var(gorr)
round(matriz_covarianzas,3)
```

```{r}
matriz_correlacion=cor(gorr)
round(matriz_correlacion,3)
```

-   

    (c) Explicar que representa el elemento m11 de la matriz de
        varianzas y covarianzas, ídem para el elemento m31.

**m11=var(largototal)**

**m31=covarianza(largototal, cabeza)**

-   

    (d) Explicar que representa el elemento m22 de la matriz de
        correlaciones, ídem para el elemento m13.

**m22=cor(extension,extension)=1** 

(todos los elementos diagonales son 1)

**m13=m31=cor(largotal,cabeza)**

-   

    (e) Relacionar los elementos m21,m11ym22 de la matriz de varianzas y
        covarianzas con el elemento m12 de la matriz de correlaciones.
        
        
        corr(variable1,variable2)=cov(variable1,variable2)/raiz(var(variable1))*raiz(var(variable2))
