---
title: "Aprendiendo Gráficos"
author: "Débora Chan"
date: "4/6/2022"
output:
  html_document:
    toc: true
    toc_depth: 5
    number_sections: true
    toc_float: 
      collapsed: false
      smooth_scroll: true
---
# Aprendemos a Graficar!!
## Cargamos las bibliotecas necesarias para graficar

```{r pressure,warning=FALSE, cache=FALSE, message=FALSE}
library(ggplot2)
library(dplyr, warn.conflicts = FALSE)
library(RColorBrewer)
library(ggthemes)  # estilos de gráficos
library(ggrepel)   # etiquetas de texto más prolijas que las de ggplot
library(scales)    # tiene la función 'percent()'
library(gganimate) # Para hacer gráficos animados.
library(ggridges) # Para hacer gráficos de densidad faceteados
library(GGally) # Para hacer varios gráficos juntos.
library(cowplot)  #Para unir gráficos generados por ggplot2
library(forcats)  #Para reordenar factores
library(pyramid) # para pirámide poblacional
library(ggcorrplot) # para correlogramas
library(AER) # para datos
library(hexbin) # para grafico de dispersión con intesidad por color
library(plotrix)
library(ggmosaic)#mosaicos
library(webr)# circulares anidados
library(googleVis) #medidor
```
# Gráficos Circulares


```{r}
paises_por_continente<-data.frame(
  continente=c("América","Europa","Asia", "Oceanía","África"),
  cantidad=c(35,47,44,14,54))
paises_por_continente

ggplot(paises_por_continente,aes(x="",y=cantidad, fill=continente))+
  geom_bar(stat = "identity", color="white")+
    geom_text(aes(label=cantidad),
          position=position_stack(vjust=0.5),color="white",size=6)+
  theme_void()+
    labs(title="Gráfico Circular")+
  coord_polar(theta = "y")


ggplot(paises_por_continente,aes(x=2,y=cantidad,
             fill=continente))+
  geom_bar(stat="identity")+
  coord_polar(theta = "y")+
  xlim(1,2.5)+theme_void()+
geom_text(aes(label=cantidad),
          position = position_stack(vjust=0.5))+
    labs(title="Gráfico de Donna")

pie3D(paises_por_continente[,2],main="Gráfico circular con volumen",labels = paises_por_continente[,1],col = cm.colors(5))
```


# Cargamos la base de datos Estudiantes


```{r}
url.dat<- "http://bit.ly/Database-Estudiantes"
datosCompleto <- read.delim(url.dat)
datosCompleto %>% head()
```

## Gráfico de Barras


```{r}
ggplot(datosCompleto, aes(x = Sexo)) +                     
geom_bar(width=0.5, colour="aquamarine4", fill="aquamarine3") +  #color y grosor de las barras  
  ylim(c(0,300)) +                  #límites de y 
  labs(x="Sexo",y= "Frecuencia")  +   #etiquetas de los ejes
  ggtitle("Diagrama de barras")  +   #título            
  theme_bw(base_size = 12) +             #fondo transparente        
  geom_text(aes(label=..count..), stat='count',  #texto agregado
            position=position_dodge(0.9), 
            vjust=-0.5, 
            size=5.0) + 
  facet_wrap(~"Variable Sexo")       #dividir las barras por Sexo            

```

## Combinando dos gráficos y Rotando las Barras


```{r}
Barra1 <- ggplot(datosCompleto, aes(x = Sexo, fill= Sexo)) +
  geom_bar(width=0.6, colour="darkgreen") +    
  labs(x="Sexo",y= "Frecuencia")  +
   scale_fill_manual(values=c("#04B45F","#B18904"))   +   ylim(c(0,300))                


Barra2 <- ggplot(datosCompleto, aes(x = Fuma, fill=Fuma)) +
  geom_bar(width=0.4, colour="darkgreen") +    #color del borde
  labs(x="Fuma",y= "Frecuencia")  +  #etiquetas de los ejes
  ylim(c(0,300)) +
  scale_fill_manual(values=c("#04B45F","#B18904"))  + 
  coord_flip()  #giro los ejes

plot_grid(Barra1, Barra2, nrow= 1, align = "h") #combino los gráficos
```
# Diagramas circulares anidados

```{r,warning=FALSE}
options(dplyr.summarise.inform = FALSE)
data <- as.data.frame(Titanic)
PD = data %>% group_by(Class, Survived) %>% summarise(n=sum(Freq))
PD
PieDonut(PD, aes(Class, Survived, count=n),
         r0=0.2,r1=0.7,r2=1,
         title = "Supervivencia en el Titanic")
```



# Gráfico de Mosaicos

```{r,warning=FALSE}
colPalette <- c("#3F33FF","#FF3342")
ggplot(datosCompleto) +
  geom_mosaic(aes(x = product(Colegio, Clases), 
                  fill = Sexo)) +
  xlab("Clases") + ylab("Colegio") +
  labs(fill = "Sexo") +  scale_fill_manual(values=colPalette)+
  ggtitle("Sexo por Colegio y Fumador") + 
  theme(axis.text.x = element_text(angle = 25, vjust = 1, hjust=1))
```


# Barras Superpuestas



```{r}
ggplot(datosCompleto, aes(Fuma,  fill=Colegio)) +  #color de la barra por tipo de colegio    
  geom_bar()+                                         
  labs(x= "Fuma",  y="Frecuencias", fill="Colegio") +  #etiquetas
  ylim(c(0,300))  +                   
  ggtitle("Diagrama de barras") +  #titulo
  scale_fill_manual(values = c("#9FF781","#0B3B24")) +  #cambiando colores
  #coord_flip() +                    
  theme_bw(base_size = 12)   #fondo blanco tamaño de letra        
```

# Barras Adyacentes


```{r}
ggplot(datosCompleto, aes(Fuma,  fill=Colegio)) +      
  geom_bar(position="dodge",colour="black") +
  labs(x= "Fuma",  y="Frecuencias", fill="Colegio") +
  ylim(c(0,200)) +
  ggtitle("Diagrama de barras") + 
  theme_bw(base_size = 12) +          
  #coord_flip() + 
  #guides(fill=FALSE)+                                                              
  scale_fill_manual(values = c("lightblue","darkblue")) +   #cambio los colores de relleno
  geom_text(aes(label=..count..), stat='count',        #posición adyacente
            position=position_dodge(0.9),
            vjust=-0.5, 
            size=5.0)+
  facet_wrap(~"Distribución de colegio por fumadores y no fumadores")  # título conjunto 

```

# Histogramas


```{r}
ggplot(datosCompleto) + 
  geom_histogram(binwidth = 12, aes(x = Gastos), colour="darkblue",fill = 'lightblue') + 
  xlab("Gastos") + 
  ylab("Frecuencia") + 
  ggtitle("Distribución de la variable Gastos") +
  theme_minimal()
```

# Histogramas partidos por factor


```{r}
ggplot(datosCompleto) + 
  geom_histogram(bins = 15, aes(x = Ingreso, fill = Clases), color = 'black') + 
  facet_grid(Clases~., scales = 'free') +
  xlab("Ingresos") + 
  ylab("Frecuencia") + 
  ggtitle("Distribución de la variable Ingreso para las distintas Clases") +
  theme_minimal()
```

# Datos mpg

Este conjunto de datos contiene un subconjunto de los datos de economía de combustible que la EPA pone a disposición en https://fueleconomy.gov/ . Contiene solo modelos que tuvieron un nuevo lanzamiento cada año entre 1999 y 2008; esto se usó como un indicador de la popularidad del automóvil.

Un data.frame con 234 filas y 11 variables:

**manufacturer**
*Nombre del Fabricante*

**model**
*nombre del modelo*

**displ**
*cilindrada del motor, en litros*

**year**
*año de manufactura*

**cyl**
*Número de cilindros*

**trans**
*tipo de transmisión*

**drv**
*el tipo de tren de transmisión, donde f = tracción delantera, r = tracción trasera, 4 = 4wd*

**cty**
*millas de la ciudad por galón*

**hwy**
*millas de carretera por galón*

**fl**
*tipo de combustible*

**class**
*Tipo de coche*

## Dos Histogramas en Espejo

```{r,warning=FALSE,message=FALSE}

ggplot(mpg,aes(x=cty))+
  geom_histogram(aes(y=..density..),
                 fill="red",alpha=0.7)+xlab("millas por galón")+
  geom_histogram(aes(x=hwy,y=-..density..),fill="blue",
                 alpha=0.3)+ylab("Ruta - Ciudad ")+theme_bw()
  
  
```
# Pirámide Poblacional

```{r,warning=FALSE}
Edad<-c("0 a 4","5 a 9","10 a 14","15 a 19","20 a 24","25 a 29","30 a 34",
"35 a 39","40 a 44","45 a 49","50 a 54","55 a 59","60 a 64","65 a 69",
"70 a 74","75 a 79","80 a 84","85 y más")
Hombres<-c(1555605,1705574,1848218,1970530,1983553,1835158,1649783,1560417,
1308328,1245829,1213908,1057242,840134,639772,457772,325224,205428,168018)
Mujeres<-c(1482176,1629666,1762366,1881725,1956735,1857016,1700746,1656227,
1436336,1400272,1382470,1223557,984516,750320,546647,405409,281348,256392)
datos<-data.frame(Edad,Hombres,Mujeres)

H1<-round(Hombres/1000,0)
M1<-round(Mujeres/1000,0)
datospir<-data.frame(H1,M1,Edad)
pyramid(datospir,Llab="Hombres",Rlab="Mujeres",
        Clab="Edad", CStep=0.5,
        Csize=0.5,Laxis=c(0,1000,2000),Cadj=-0.1,
main="Población Colombia
2022 (en miles)",
Lcol="#0489B1", Rcol="#F79F81", Cgap=0.8)
```


# Graficos de Densidad


```{r}
ggplot(datosCompleto) + 
  geom_density(aes(x = Gastos), fill = 'steelblue',alpha=0.3) + 
  xlab("Gastos") + xlim(c(0,110))+
  ylab("Frecuencia") + 
  ggtitle("Distribución de la variable Gastos (Densidad)") +
  theme_minimal()
```


# Gráfico de Densidad por grupos


```{r}
ggplot(datosCompleto) + 
  geom_density(aes(x = Ingreso, fill = Sexo), position = 'stack',alpha=0.3) + 
  facet_grid(Sexo~., scales = 'fixed') + xlim(c(0,4))+
  xlab("Ingreso") + 
  ylab("Frecuencia") + 
  ggtitle("Distribución de la variable Ingreso             \n \t (Densidad) por sexo") +
  theme_minimal()
```
## Densidad Superpuesta sobre el Histograma


```{r}
ggplot(mpg,aes(x=cty,y=..density..),xlim(0,40))+
  geom_histogram(bins=9,color="steelblue",fill="Aquamarine4")+
  geom_density(fill="Aquamarine3",
               alpha=0.4)
```


# Diagrama de Dispersión


```{r}

ggplot(data = iris, aes(x = Sepal.Length, y = Sepal.Width,colour=Species)) + 
  geom_point(size=2) +
  xlab('Largo Sépalo') + 
  ylab('Ancho del Sépalo') +
  ggtitle('Relación entre Largo y Ancho del Sépalo') + 
  theme_minimal()
```




```{r}
ggplot(data = iris, aes(x =Sepal.Length, y = Petal.Width)) + 
  geom_point(color = 'red', fill = 'red', size = 4, shape = 17, alpha = 0.5) +
  xlab('Sepal.Length') + 
  ylab('Petal.Width') +
  ggtitle('Relación entre Largo del Sépalo y Ancho del Pétalo') + 
  theme_minimal()
```
# Diagrama de Dispersión con Tendencia Suavizada


```{r}

ggplot(mtcars, aes(x = wt, y = mpg)) +
  geom_point() + 
  geom_smooth()
```

## Tendencia Lineal por Subgrupo

```{r}
cil=factor(mtcars$cyl)
ggplot(mtcars, aes(x = wt, y = mpg, col = cil)) +
  geom_point() +
  stat_smooth(method = "lm", se = F)+
  theme_bw()

# Cambiamos la paleta de colores

myColors <- c(brewer.pal(3, "Dark2"), "black")

ggplot(mtcars, aes(x = wt, y = mpg, col = factor(cyl))) +
  geom_point() +
  stat_smooth(method = "lm", se = F, span = 0.75) +
  stat_smooth(
    aes(group = 1, col="All"), 
    method = "lm", lty="dotted",
    se = F, 
    span = 0.7) +
  scale_color_manual("Cilindros", values = myColors)
```




```{r}
df<-mtcars

pl <- ggplot(df, aes(x=cil,y=mpg,fill=cil))
pl + geom_boxplot()
p2<-pl + geom_boxplot() + coord_flip()
p2
```
# Con Intervalo de Confianza para la Mediana


```{r}
pollos<-ChickWeight

ggplot(data=pollos, aes(x=Diet, y=weight ,fill=Diet)) +
  geom_boxplot(notch=T, colour= "#000000", outlier.colour = "salmon", outlier.shape = 1)+ scale_fill_brewer(palette= "BuPu") 
```


# Con Violin y Jitter



```{r}
p3<- ggplot(mpg,mapping=aes(x=drv,y=cty))+
  geom_boxplot(fill="lightblue")+
  geom_jitter(color="darkblue")+
  geom_violin(fill="salmon",alpha=0.4)+
  coord_flip()
p3
```

# Gráfico con Etiquetas de Texto

```{r}
ggplot(mtcars, aes(wt, mpg, color = fcyl)) +
   geom_text(label = rownames(mtcars), color = "cadetblue4",cex=2.5)
```





# Correlogramas
Primero hallamos la matriz de correlación de interés

```{r}
corr <- round(cor(mtcars[,-12]), 1)
corr
```
```{r}
ggcorrplot(corr, method = 'circle', type = 'lower', lab = TRUE) +
  ggtitle("Correlograma del conjunto mtcars") +
  theme_minimal() +
  theme(legend.position="none")
```
```{r}
ggcorrplot(corr) +
  ggtitle("Correlograma del conjunto mtcars") +
  theme_minimal()
```

# Varios Diagramas de Dispersión juntos


```{r}
ggpairs(iris[,1:4], ggplot2::aes(colour=iris$Species))
```


# Coordenadas Paralelas


```{r}
comp_nutric=data.frame(Variedad=c("Manzana","Banana","Maiz","Pepino","Lechuga","Tomate"),Fruct=c(4.5,2.7,0.2,0.7,0.9,2), Gluc=c(2.1,4.4,0.6,0.7,1.3,1.3), Malt=c(0,0,0.3,0,0,0), Sacar=c(1.3,6.4,2.3,0,0,0))

comp_nutric
```
```{r}
colPalette <- c("#596791","#565318","#32CD32","#FF69B4","#FF4500","#20B2AB")
graf1 <- ggparcoord(comp_nutric, columns=c(2:5),groupColumn="Variedad",showPoints=TRUE)+scale_color_manual(values = colPalette) + theme_bw()
graf1+ facet_wrap(.~Variedad,nrow=2)
```
# Grafico de Piruletas

```{r}
mtcars$auto <- row.names(mtcars)
ggplot(mtcars, aes(x = mpg, y = auto,label=mpg)) +
  geom_segment(aes(x = 0, y = auto,xend = mpg, yend = auto))+
  geom_point(size=7,color="skyblue")+geom_text(color="blue",size=2)+
  xlab("millas por galón")

```


# Gráfico Hexbin
La base CPS1985 tiene un total de 554 observaciones y las siguientes 11 variables:

 - **Wage**: Wage (dollars per hour).
 - **Education**: cantidad de años de educación.
 - **Experience**:número de años de experiencia laboral.
 - **Age**: Edad(años).
 - **Ethnicity**: Raza (1=Otrar, 2=Hispanico, 3=blanco).
 - **Region**: variable indicadora de región de residencia (1=lugar de residencia en el Sur, 0=cualquier otro lugar).
 - **Gender**: variable categórica de sexo (1=Femenino, 0=Masculino).
 - **Occupation**: categoría de ocupación (1=gerencia, 2=ventas, 3=clérigo,4 =servicios, 5=Profesional, 6=Otro).
 - **Sector**: Sector (0=Otra, 1=Manufactura, 2=Construccion).
 - **Union**: variable indicadora de pertenencia (1=miembro, 0=no miembro).
 - **Married**: estado civil (0=soltero, 1=casado)
```{r}
data("CPS1985")
ggplot(CPS1985, aes(experience,log(wage))) +
  geom_hex() +
  labs(title="Diagrama de dispersión",
       subtitle= "ScatterPlot",
       caption="Fuente: CPS1985 (paquete AER)",
       x="Experiencia (en años)",
       y="Salario (en logaritmo)") +
  scale_fill_continuous("Empleados") +
  theme_classic()
```

```{r}
vals=data.frame(Zona=c("Bs As","CABA","Comahue","Cordoba","Cuyo","Litoral","NorOeste","NorEste"),
                pos=c(3.7,3.88,3.55,3.66,3.92,3.49,3.9,4.1))
Gauge1 <- gvisGauge(vals, options=list(min=0, max=6, greenFrom=4,
                                                 greenTo=6, yellowFrom=2,
                                       yellowTo=4,
                                                 redFrom=0, redTo=2))

plot(Gauge1)

```


