---
title: "Trabajo Práctico III AID-2022"
author: "Debora"
date: "2022-10-25"
output:
  rmdformats::readthedown:
    toc: 6
    self_contained: true
    thumbnails: true
    lightbox: true
    gallery: false
    highlight: tango
editor_options:
  markdown:
    wrap: 72
---

```{r setup, warning=FALSE, cache=FALSE, message=FALSE, include=FALSE}
knitr::opts_chunk$set(echo = TRUE)
```


```{r,warning=FALSE, cache=FALSE, message=FALSE, include=FALSE}
library(readxl) # lectura de archivos excel
library(ggplot2)#graficos
library(dplyr) #manejo de datos
library(tidyr) #manejo de datos
library(kableExtra) # tablas bonitas
library(tidyverse)# manejo de datos
library(reshape2)# para manejo de tablas
library(corrplot) # correlogramas
library(ca) # analisis de correspondencias
library(FactoMineR) # analisis de correspondencias
library(factoextra)# analisis de correspondencias
```

Ejercicio 2. A un grupo de 350 adultos, quienes participaron en una encuesta,
se les preguntó si accedían o no a Twiter. Las respuestas clasificadas por sexo
fueron las siguientes:

```{r,warning=FALSE, cache=FALSE, message=FALSE}
# Construimos la tabla
twit=rbind(c(14,25),c(159,152))
rownames(twit)<-c("Usa","No Usa")
colnames(twit)<-c("F","M")

#Visualizamos la tabla
twit%>%kable()%>%
  kable_paper("hover", 
              full_width = F)
 

```


(a) Represente gráficamente esta información. Interprete el gráfico.

```{r,warning=FALSE, cache=FALSE, message=FALSE}
twiter <- read_excel("C:/Users/Debora/Dropbox/Multiv_DM/Datos/twitter.xlsx")
mosaicplot(twit,main="",xlab="Twiter",ylab="Sexo",col=c("#2E789B","#DF7401"))
sexo=as.factor(twiter$Sexo)
ggplot(twiter,aes(Twiter,fill=sexo))+geom_bar()

```

(b) Obtenga los porcentajes por filas y compare las diferentes zonas.

```{r,warning=FALSE, cache=FALSE, message=FALSE}
kable(round(prop.table(twit), 2))#proporciones totales reducidas a 2 decimales
```


```{r,warning=FALSE, cache=FALSE, message=FALSE}
kable(round(prop.table(twit, 1), 2) )#proporciones por fila reducida a 2 decimales
```


```{r,warning=FALSE, cache=FALSE, message=FALSE}
kable(round(prop.table(twit, 2), 2)) #proporciones por columna reducida a 2 decimales
```


```{r,warning=FALSE, cache=FALSE, message=FALSE}
kable(addmargins(twit, c(1, 2))) #agrega los totales
```

(c) Obtenga los porcentajes por zona y compare las diferentes especialidades.

```{r,warning=FALSE, cache=FALSE, message=FALSE} 

tw_caba=dplyr::filter(twiter,Zona=='CABA')
tw_pba=dplyr::filter(twiter,Zona=='PBA')
tab_caba=tw_caba%>%dplyr::select(Twiter,Sexo)%>%table()
tab_pba=tw_pba%>%dplyr::select(Twiter,Sexo)%>%table()
kable(tab_caba)
kable(tab_pba)
kable(round(prop.table(tab_caba), 2))
kable(round(prop.table(tab_pba), 2))
```

(d) Calcule las frecuencias esperadas bajo independencia y compárelas con
las observadas.
```{r,warning=FALSE, cache=FALSE, message=FALSE}
sal_chi=chisq.test(twit)
sal_chi$expected%>%round(2)
twit

```
(e) ¿Sugieren estos datos que existe diferencia de proporciones entre mujeres
y hombres que acceden o no a Twiter? Considerar $\alpha$ = 0, 05.
```{r,warning=FALSE, cache=FALSE, message=FALSE}
sal_chi=chisq.test(twit)
sal_chi
```
# Ejercicio 3

**Se clasificó en forma cruzada una muestra de 250 técnicos en telecomunicaciones
en base a su especialidad y a la zona de la comunidad en que
estaban trabajando. Los resultados están tabulados a continuacion:**

```{r,warning=FALSE, cache=FALSE, message=FALSE}
mat=rbind(c(20,18,12,17),
      c(6,22,15,13),
      c(4,6,14,11),
      c(10,19,23,40))
colnames(mat)<-c("A","B","C","D")
rownames(mat)<-c("Norte", "Sur","Este","Oeste")
kable(addmargins(mat, c(1, 2)))
```
   
  
   
a. Considera adecuado un test de homogeneidad o de independencia? Fundamente
su respuesta considerando el tipo de muestreo realizado.

<b style = 'color : red;'> Miren el muestreo!! </b>

b. Establezca las hipótesis de interés, realice el contraste y concluya considerando
un nivel de significación del 1 %.

 $H_O:$ la especialidad es independiente de la zona
 
 $H_1:$ la especialidad y la zona están asociadas
  
```{r,warning=FALSE, cache=FALSE, message=FALSE}
prueba=chisq.test(mat)
pvalor=prueba$p.value
pvalor
residuos=prueba$residuals
residuos
observados=prueba$observed
observados
esperados=prueba$expected
esperados
```
## <span style="color: darkgreen;">¿Se cumplen los supuestos de la prueba?</span>

# Ejercicio 5. 

**Se ha realizado una encuesta entre el personal de una empresa. Se
le preguntó a cada uno el cargo que desempeña y la cantidad de cigarrillos diarios
que fuma. La frecuencia de fumador fue categorizada con las categorías:
No fuma- Fuma Poco – Fumador Medio y Fuma Mucho
En la Tabla4 se resumen las respuestas.**

```{r,warning=FALSE, cache=FALSE, message=FALSE}

dat_fum=rbind(Ger_Senior= c(4, 2, 3, 2) ,
Ger_Junior=c( 4, 3 ,7 ,4 ),
Empl_Senior=c( 25, 10, 12, 4) ,
Empl_Junior=c( 18 ,24 ,33, 13) ,
Secretarias= c(10 ,6, 7, 2 ))
colnames(dat_fum)<-c("No fuma", "Poco", "Medio", "Mucho")
dat_fum%>%kable()%>%
  kable_paper("hover", 
              full_width = F)
```
Estamos interesados en estudiar la relación, si existiera entre las variables:”puesto de trabajo” y “nivel de fumador” en el contexto de esta empresa.

1. La primer pregunta que nos hacemos es si la distribución de la variable
fumador es similar en todos los niveles de la variable puesto de desempeño.
Construya para eso las distribuciones condicionales de fumador a
cada grupo de trabajo.

```{r,warning=FALSE, cache=FALSE, message=FALSE}
kable(round(prop.table(dat_fum, 1), 2) ) # perfiles fila reducida a 2 decimales


```

2. Realice un análisis de correspondencias para estos datos. ¿Cuántos factores
tiene sentido considerar?

# Análisis de Correspondencias
```{r,warning=FALSE, cache=FALSE, message=FALSE}
fum.ca <- CA(dat_fum, graph = FALSE)
summary(fum.ca, nb.dec = 2, ncp = 2)
fviz_ca_biplot(fum.ca) #mapa perceptual

```

3. Realizar los gráficos perfiles que considere adecuados.

# Perfiles Fila
```{r,warning=FALSE, cache=FALSE, message=FALSE}
prop.table(dat_fum, 1)
datosf = melt(prop.table(dat_fum))
colnames(datosf)<-c("Puesto","Nivel_Fum","prop_fila")
ggplot(datosf,aes(x=Puesto,y=prop_fila,group=Nivel_Fum,col=Nivel_Fum))+geom_line()
```
# Perfiles Columna
```{r,warning=FALSE, cache=FALSE, message=FALSE}
prop.table(dat_fum, 2)
datosc = melt(prop.table(dat_fum,2))
colnames(datosc)<-c("Puesto","Nivel_Fum","prop_col")
ggplot(datosc,aes(x=Nivel_Fum,y=prop_col,group=Puesto,col=Puesto))+geom_line()
```

4. Explique la calidad de la representación y las relaciones entre las variables
y los ejes (inercia, calidad, cosenos).

```{r,warning=FALSE, cache=FALSE, message=FALSE}
summary(fum.ca, nb.dec = 2, ncp = 2)

```
5. Hacer una síntesis de sus conclusiones, inspeccione relaciones entre perfiles
fila, entre perfiles columna, asociaciones entre filas y columnas de
manera adecuada.

#Resultados del análisis por Variable

```{r,warning=FALSE, cache=FALSE, message=FALSE}
fviz_contrib(fum.ca, choice = "row", axes = 1)#contribuciones por fila
fviz_contrib(fum.ca, choice = "col", axes = 1)#contribuciones por columna

```

6. ¿Cual es la inercia total?

```{r,warning=FALSE, cache=FALSE, message=FALSE}
inercia=chisq.test(dat_fum)$statistic/193
inercia
```


